【裁判字號】    98,易,2161
【裁判日期】    980831
【裁判案由】    詐欺
【裁判全文】
臺灣臺北地方法院刑事判決      九十八年度易字第二一六一號
公  訴  人  臺灣臺北地方法院檢察署檢察官
被      告  乙○○
上列被告因詐欺案件，經檢察官提起公訴（九十八年度偵字第一
六四七四號），及移送併辦（九十八年度偵字第一七九四一號）
，嗣被告於準備程序中就被訴事實為有罪之陳述，經告以簡式審
判之旨，並聽取當事人之意見後，經本院合議庭裁定以簡式審判
程序審理，本院判決如下：
    主  文
乙○○幫助意圖為自己不法之所有，以詐術使人將本人之物交付
，處有期徒刑貳月，如易科罰金，以新臺幣壹仟元折算壹日。緩
刑貳年。
    事  實
一、乙○○預見提供己有金融機構帳戶之金融卡及密碼，有遭他
    人利用作為詐騙工具之可能，竟仍不違其本意，基於幫助詐
    欺取財之未必故意，於民國九十八年四月十四日下午三、四
    時許，在臺北市中山區○○○路、南京東路附近之麥當勞速
    食店，將不知情之其胞弟闕佳志於九十六年五月三日某時許
    ，在萬泰商業銀行城東分行所開設帳號000000000
    000號帳戶之金融卡及密碼，提供真實姓名年籍不詳自稱
    「經理」之成年人使用，「經理」意圖為自己不法之所有，
    於同年月十五日下午五時三十九分許，撥打電話向甲○○佯
    稱其前向奇摩拍賣網站購物，誤選用分期付款扣款繳納，須
    至自動提款機操作取消帳戶代碼云云，致甲○○信以為真，
    陷於錯誤，於同日晚間九時二十九分許，依指示至臺北市○
    ○○路某郵局自動櫃員機按鍵操作，而自其帳戶轉帳新臺幣
    一萬五千六百二十二元至闕佳志前開帳戶，旋遭提領殆盡，
    嗣甲○○發覺受騙，報警循線查悉上情。
二、案經臺灣臺北地方法院檢察署檢察官自動檢舉偵查起訴。嗣
    經本院合議庭裁定以簡式審判程序審理。
    理  由
一、訊據被告乙○○對於上揭事實坦承不諱（見本院卷第九頁反
    面、第十八頁），核與被告之胞弟闕佳志於警詢、偵查中陳
    述其於萬泰商業銀行城東分行所開設帳號00000000
    0000號帳戶自開戶後即出借被告使用等情，及證人即被
    害人甲○○於警詢時指證遭詐騙之情節相符（見臺灣臺北地
    方法院檢察署九十八年度偵字第一二五○三號偵查卷第二頁
    至第三頁、第二十一頁、第四頁至第五頁），並有萬泰商業
    銀行九十八年五月四日泰中存字第○九八○○七○○一五四
    號函檢送之帳號000000000000號帳戶存款業務
    往來申請書、臺幣存摺對帳單、ＡＴＭ交易查詢、被害人提
    出之郵政自動櫃員機交易明細表在卷可稽（見同上偵查卷第
    十一頁至第十五頁、第十六頁）。又一般國人向金融機構開
    設帳戶，並無任何法令限制，若係用於存提款之正當用途，
    大可光明正大自行申請使用，而帳戶之用途係用來存提款項
    ，一旦有人收集他人帳戶做不明使用，依一般常識認知，極
    易判斷乃係該隱身幕後之使用人基於使用別人之帳戶，存提
    款情形可不易遭人循線追查之考慮而為，自可產生與不法犯
    罪目的相關之合理懷疑，且依一般稍具知識之人，對於日常
    生活常見之不法之徒，利用他人帳戶以掩人耳目進行之不法
    行為中，最常見者不外乎詐騙他人錢財，而以帳戶作為犯罪
    工具，是存摺、金融卡及密碼等乃係個人重要物件，一般人
    自不會任意交由他人保管，被告既可預見金融卡及密碼等有
    關個人財產、身分之物品，淪落他人手中，極可能被利用為
    與詐騙有關之犯罪工具，雖無使用其帳戶者必然持以詐騙他
    人之確信，仍願交付來路不明之人使用，顯然對於收受者縱
    以該帳戶作為不法詐騙使用，予以容認，足見被告有幫助「
    經理」利用前揭銀行帳戶詐欺取財之不確定故意及行為至明
    ，是被告任意性自白與事實相符，應堪採信。綜上所述，本
    案事證明確，被告幫助詐欺取財犯行，至堪認定，應依法論
    科。
二、按刑法上之幫助犯，係對於犯罪與正犯有共同之認識，而以
    幫助之意思，對於正犯資以助力，而未參與實施犯罪之行為
    者而言（最高法院八十八年度臺上字第一二七○號判決參照
    ）。被告基於幫助詐欺取財之犯意，提供上揭銀行帳戶之金
    融卡及密碼予「經理」使用，「經理」以詐術使被害人陷於
    錯誤，而轉帳至被告所提供之上開銀行帳戶，並無證據證明
    被告參與詐欺取財犯行之構成要件行為，是核被告所為，係
    犯刑法第三十條第一項前段、第三百三十九條第一項幫助詐
    欺取財罪。被告幫助「經理」犯詐欺取財罪，爰依刑法第三
    十條第二項規定，按正犯之刑減輕之。爰審酌被告提供帳戶
    供他人犯罪使用，所為已影響社會正常經濟交易安全，增加
    告訴人尋求救濟之困難，並使犯罪之追查趨於複雜，惟其犯
    後尚能坦承犯行，並業與被害人和解，及其犯罪之動機、目
    的、手段、被害人所受損害等一切情狀，量處如主文所示之
    刑，並諭知易科罰金之折算標準。末查，被告未曾因故意犯
    罪受有期徒刑以上刑之宣告，有臺灣高等法院被告前案紀錄
    表在卷足憑（見本院卷第二十之三頁），其因一時失慮，致
    罹刑典，犯後已知所省悟，並業與被害人達成和解，賠償被
    害人所受損失，有本院公務電話紀錄及和解書在卷可佐（見
    本院卷第二十之一頁、第二十之二頁），經此偵、審之教訓
    ，應知所警惕信無再犯之虞，本院因認前開宣告之刑，以暫
    不執行為適當，併予宣告緩刑二年，用啟自新。
三、臺灣臺北地方法院檢察署九十八年度偵字第一七九四一號移
    送併辦部分，與本案事實相同，為同一案件，本院自應併予
    審理，併予指明。
據上論斷，應依刑事訴訟法第二百七十三條之一第一項、第二百
九十九第一項前段，刑法第三十條第一項前段、第二項、第三百
三十九條第一項、第四十一條第一項前段、第七十四條第一項第
一款，刑法施行法第一條之一第一項、第二項前段，判決如主文
。
本案經檢察官楊冀華到庭執行職務
中    華    民    國  九十八  年    八    月  三十一  日
                          臺灣臺北地方法院刑事第七庭
                              法      官  孫萍萍
以上正本證明與原本無異。
如不服本判決，應於收受送達後十日內向本院提出上訴書狀，並
應敘述具體理由；其未敘述上訴理由者，應於上訴期間屆滿後二
十日內向本院補提理由書（均須按他造當事人之人數附繕）「切
勿逕送上級法院」。
                              書  記  官  林義盛
中    華    民    國  九十八  年    八    月  三十一  日
附錄本案論罪科刑法條全文：
刑法第三百三十九條
意圖為自己或第三人不法之所有，以詐術使人將本人或第三人之
物交付者，處五年以下有期徒刑、拘役或科或併科一千元以下罰
金。
以前項方法得財產上不法之利益或使第三人得之者，亦同。
前二項之未遂犯罰之。


司法院資訊處製作；財團法人民間司法改革基金會備份。
